臺灣高等法院臺中分院民事裁定
111年度勞聲字第11號
聲  請  人  賀姿華  
上列聲請人因與相對人梁家茜、梁愛月、梁家偉、賴清祥、賴曾
香彩、賴雪如、賴雪玉、賴玟怡、賴政威、賴政豪、林弘一、林
香津、林京津、林弘忠、林吳淑卿、許恒華、許世權、許芷瑜、
許○○、林穗姬、林令嫻間解除僱傭關係等之再審事件，聲請退還
溢繳裁判費事件，本院裁定如下：
    主  文
聲請人溢繳之再審裁判費新臺幣163,812元，准予返還。
    理  由
一、按訴訟標的之價額，由法院核定。核定訴訟標的之價額，以
    起訴時之交易價額為準；無交易價額者，以原告就訴訟標的
    所有之利益為準。對於訴訟標的價額之核定，得為抗告，民
    事訴訟法第77條之1第1項、第2項、第4項定有明文。依同法
    第466條第4項規定，上訴利益亦應依此標準計算，不因被告
    或原告提起上訴而有所歧異（最高法院99年度台抗字第735
    號裁判意旨參見）。次按再審之訴形式上雖為訴之一種，實
    質上為前訴訟之再開或續行，其訴訟標的價額應以前訴訟程
    序所核定者為準，不容任意變更。又民事訴訟法第77條之26
    第1項規定：訴訟費用如有溢收情事者，法院應依聲請並得
    依職權以裁定返還之。
二、本件聲請人於民國111年7月3日具狀就本院107年度勞上字第
    48號確定判決（下稱原確定判決），對相對人梁家茜、梁愛
    月、梁家偉、賴清祥提起解除僱傭關係等之再審之訴，嗣並
    就相對人賴曾香彩、賴雪如、賴雪玉、賴玟怡、賴政威、賴
    政豪、林弘一、林香津、林京津、林弘忠、林吳淑卿、許恒
    華、許世權、許芷瑜、許○○、林穗姬、林令嫻部分，提起追
    加之訴，並經本院於111年7月11日以111年度勞再字第2號裁
    定，命聲請人繳納再審裁判費新臺幣（下同）212,832元，
    嗣經聲請人於同年月25日繳納到院。
三、聲請意旨略以：伊所提本件再審之訴因僅係對本院原確定判
    決提起再審之訴，但伊於聲請再審狀內及其後續多份之補充
    理由狀內，同時有將對本院另案110年度勞上字第23號民事
    判決提起第三審上訴之理由，亦繕具為再審理由並為訴之追
    加，而造成誤會，伊今日才知有誤繳，爰聲請退還上開所溢
    繳再審之訴之裁判費等語。
四、本院查：
(一)查本件原確定判決之主文第一項係諭知：「上訴及變更之訴
    均駁回」（見本院111年度勞再字第2號卷一第17頁），並於
    事實及理由欄貳、三內記載：「原審判決駁回上訴人(即聲
    請人）之請求。上訴人提起上訴，並為訴之變更。其上訴聲
    明：㈠原判決廢棄；㈡命賴清祥將○○大飯店經營權移轉給上訴
    人。㈢命賴清祥應將○○大飯店董事長及負責人均變更為上訴
    人。㈣賴清祥應解除梁家茜與○○大飯店之僱傭關係，梁家茜
    應返還10年不當得利薪資（每月薪資24,553元），及自起訴
    狀繕本送達翌日起，均至清償日止，按週年利率5%計算之利
    息，並由上訴人代位受領，及禁止梁家茜至○○大飯店、黎安
    商旅繼續任職及出入。另變更之訴聲明：㈠梁家茜、梁愛月
    、梁家偉、賴清祥連帶給付上訴人156,377元，及自105年9
    月9日起至清償日止，按年息5%計算之利息。㈡梁愛月、賴清
    祥連帶給付上訴人28,416元，及自起訴狀繕本送達翌日起至
    清償日止，按年息5%計算之利息。㈢梁家茜、賴清祥連帶給
    付上訴人10,556元，及自104年1月1日起至清償日止，按年
    息5%計算之利息。」（見本院111年度勞再字第2號卷一第21
    頁），故有關聲請人提起本件再審之訴之裁判費，即應以上
    述聲明事項為計算，不包括本院另案110年度勞上字第23號
    追加之訴部分。
(二)按再審之訴形式上雖為訴之一種，實質上為前訴訟之再開或
    續行，其訴訟標的價額應以前訴訟程序所核定者為準，不容
    任意變更，已如上述，則本院111年度勞再字第2號再審之訴
    之裁判費計算如下：
　①關於上訴本院（即第二審）裁判費部分，業經臺灣臺中地方
    法院於107年11月2日以106年度勞訴字第142號裁定，核定聲
    請人上訴利益為2,995,932元，應徵上訴裁判費46,050元（
    見本院卷第49頁）。
  ②變更之訴部分，依聲請人之聲明：㈠梁家茜、梁愛月、梁家偉
    、賴清祥連帶給付上訴人156,377元，及自105 年9 月9 日
    起至清償日止，按年息5%計算之利息。㈡梁愛月、賴清祥連
    帶給付上訴人28,416元，及自起訴狀繕本送達翌日起至清償
    日止，按年息5%計算之利息。㈢梁家茜、賴清祥連帶給付上
    訴人10,556元，及自104年1月1日起至清償日止，按年息5%
    計算之利息。則此變更之訴部分之訴訟標的價額合計為195,
    349元（計算式：156377＋28416＋10556＝195349）。
　③綜上，聲請人提起本件再審之訴，依前訴訟程序所核定者及
    上開關於變更之訴部分所述，其訴訟標的價額合計為3,191,
    281元（計算式：2,995,932＋195,349＝3,191,281），故應徵
    收本件再審裁判費49,020元。　　　　
五、綜上所述，再審原告已繳納之本件再審之訴之裁判費為212,
    832元，此有本院自行收納款項收據1紙在卷可稽（見本院11
    1年度勞再字第2號卷一第295頁），而與本件再審之訴應徵
    收之裁判費49,020元，兩者相差163,812元，揆之上開說明
    ，本院自應依聲請人之聲請，准予返還聲請人所溢繳之再審
    裁判費163,812元，爰裁定如主文。
中　　華　　民　　國　　111 　年　　8 　　月　　30　　日
                      勞動法庭  審判長法　官  黃玉清
　　　　　　　　　　　　　　          法　官  葛永輝
　　　　　　　　　　　　　　　        法　官  許旭聖
正本係照原本作成。 
如不服本裁定應於裁定送達後10日內向本院提出抗告理由狀（須
按他造人數附具繕本），並繳納抗告裁判費新台幣1000元。因疫
情而遲誤不變期間，得向法院聲請回復原狀。

                                      書記官  江丞晏
　　　　　　　　　　　　　　　　　　　
中　　華　　民　　國　　111 　年　　8 　　月　　30　　日